臺灣臺中地方法院刑事判決　　　　　　　　　　　　九十一年度訴緝字第三一四號
　　公　訴　人　臺灣臺中地方法院檢察署檢察官
　　被　　　告　庚○○
　　指定辯護人　本院公設辯護人　丁○○
右列被告因偽造有價證券等案件，經檢察官提起公訴（八十八年度偵字第二００八二
號、八十八年度偵緝字第九八六號），本院判決如左：
    主  文
庚○○連續行使偽造私文書，足以生損害於他人及公眾，累犯，處有期徒刑拾月；如
附表六所示之物均沒收。又意圖供行使之用，而偽造有價證券，處有期徒刑壹年捌月
；如附表五編號一所示之本票壹張關於以「己○○」為共同發票人偽造部分沒收。應
執行有期徒刑貳年肆月，如附表六所示之物與如附表五編號一所示之本票壹張關於以
「己○○」為共同發票人偽造部分均沒收。
    事  實
一、庚○○於民國八十一年間，曾因竊盜、偽造文書等案件，分別經臺灣台北地方法
    院及本院分別判處有期徒刑四月、五月確定，並經合併定其應執行有期徒刑八月
    確定，指揮書執畢日期為八十一年十二月十一日。其仍不知悔改，復於八十四年
    間，因違反妨害兵役治罪條例及動產擔保交易法等案件，因未到案而遭臺灣桃園
    地方法院通緝。
二、庚○○於八十四、五年間，利用己○○前往其所任職位於台南市○○○路之「印
    第安那ＰＵＢ」應徵ＤＪ工作時，庚○○即利用該店要求己○○提出身分證影本
    之機會，私自拷貝一份留存。嗣己○○工作數天後即離職，庚○○即基於偽造私
    文書持以行使及使公務員登載不實之概括犯意，於八十五年四月十三日，未經己○○之同意或授權，以其名義書寫信函一件，內載駕駛執照遺失欲申請以郵務送
    達補發等內容，並在該信函偽簽「己○○」之署押（即姓名）一枚，而偽造以己○○名義為申請人之前開信函一件並附己○○身分證影本一份、其自己相片二張
    ，持向台灣省交通處公路局嘉義區監理所台南監理站申請補發汽車駕駛執照，致
    該監理站不知情之職員將前開不實之事項登載於駕駛執照上，而於八十五年四月
    十九日（起訴書誤載為八十四年八月十八日）核發該不實之汽車駕駛執照予己○○（因地址書寫錯誤，故庚○○未收到），而足以生損害於己○○及前開監理機
    關對車輛管理之正確性。後因庚○○未收到前開聲請補發之駕駛執照，其遂承前
    開概括犯意，於八十五年五月一日，未經己○○同意或授權，至台南市○○路委
    託不詳姓名年籍且不知情之成年男子偽刻「己○○」印章一枚，於八十五年五月
    二日，未經己○○之同意或授權，以其名義再書寫信函一件，內載駕駛執照遺失
    欲申請補發等內容，並在該信函偽簽「己○○」之署押（即姓名）一枚並蓋用前
    開所偽造之印章於其上（印文一枚），而偽造以己○○名義為申請人之前開信函
    一件並附己○○身分證影本一份、其自己相片二張，持向台灣省交通處公路局嘉
    義區監理所台南監理站申請補發汽車駕駛執照，致該監理站之不知情職員將前開
    不實之事項登載於駕駛執照上，而於八十五年五月八日（起訴書誤載為八十四年
    八月十八日）核發該不實之汽車駕駛執照予庚○○，而足以生損害於己○○及前
    開監理機關對車輛管理之正確性。
三、八十六年二月間，其依報紙上所刊登代辦信用卡之廣告接洽，而先與不詳姓名年
    籍之成年男子以電話聯絡後，共同基於偽造私文書及特種文書持以行使之犯意，
    盜用高昌德實業有限公司（以下簡稱為高昌德公司）統一發票專用章與該公司負
    責人林慶憲印章，持以偽造如附表一所示之各類所得扣繳暨免扣繳憑單（以下簡
    稱扣繳憑單）與如附表二所示之在職證明書各一份，足以生損害於己○○及高昌
    德公司、林慶憲。其復承前開偽造私文書持以行使之概括犯意，於八十六年三月
    間，持前開偽造之扣繳憑單、在職證明，未經己○○之同意或授權，於信用卡申
    請書中之ＶＩＳＡ正卡申請人簽名欄、萬事達正卡申請人簽名欄內，偽造「己○○」之署押（即簽名）各一枚，並持向美商花旗銀行股份有限公司台北分行（以
    下簡稱花旗銀行）申請核發信用卡，致使花旗銀行之職員陷於錯誤，而核發交付
    信用卡一張（ＶＩＳＡ卡號0000000000000000，萬事達卡未核
    發），足以生損害於己○○與花旗銀行。庚○○取得前開信用卡後，復即承續前
    開犯意，未經己○○之同意或授權，於前開ＶＩＳＡ信用卡背面簽名欄偽簽「己○○」之署押（即簽名）一枚，再由其自八十六年三月七日起至四月二十二日止
    ，持前開信用卡向如附表三所示之各特約商店，連續以偽造「己○○」之署押（
    即簽名）各一枚於供確認持卡人身分之簽帳單上（均為一式二聯複寫，其中一聯
    為持卡人存根聯，由顧客即消費持卡人保存，另一聯則為特約商店存根聯，由特
    約商店保存以持向收單機構提示請款，復由花旗銀行付款予收單機構），並交付
    持以行使之方式，使前開特約商店人員陸續陷於錯誤，而交付如附表三所示其佯
    購之物品，復讓收單機構等陷於錯誤，認該署押為合法持卡人所為授權發卡銀行
    付款之具體指示而付款予前開各特約商店，復由花旗銀行墊付消費款項，足以生
    損害於發卡銀行即花旗銀行、其他收單機構、己○○及前開各特約商店；其或持
    前開信用卡至花旗銀行所設置之自動櫃員機（即提款機），而將信用卡插入自動
    櫃員機後輸入密碼之方式預借現金，而使花旗銀行陷於錯誤交付如附表四所示之
    現金（時間、金額等均如附表四所示），足以生損害於己○○與花旗銀行。
四、其於八十六年六月十日，承續前開偽造私文書持以行使之概括犯意並基於意圖為
    自己不法利益之概括犯意，未經己○○之同意或授權，於申請書中偽造己○○之
    署押（即簽名）一枚，持向中興電訊股份有限公司（以下簡稱中興公司）申請行
    動電話使用，而於同日經核發門號為0000000000號之行動電話使用，
    並陸續使用多次而詐得中興公司使用費共新台幣（下同）九百三十三元之電話費
    未付。
五、其因欲向乙○○租用位於台中市○○區○○街六五七號二樓之四房屋，遂承前開
    偽造私文書持以行使之概括犯意，先於八十七年六月中旬某日，未經己○○同意
    或授權，至台中市○○路某處委託不詳姓名年籍且不知情之成年男子偽刻「己○○」印章一枚後，在於八十七年六月二十四日，在前開房屋內，冒用己○○名義
    與乙○○簽立房屋租賃契約書一式二份，而於前開二份房屋租賃契約書中之立契
    約人乙方欄內偽造「己○○」之署押（即簽名）一枚，並蓋用前開所偽造之印章
    於前開署押下方及該契約書中第一頁之立契約書人之承租人欄中（每份契約書各
    產生印文二枚），再由雙方各收執一份房屋租賃契約書而持以行使，足以生損害
    於己○○與乙○○。
六、庚○○於八十七年九月十五日，未經甲○○之同意或授權，在中華電信股份有限
    公司（以下簡稱中華公司）之代理商震旦行股份有限公司台中大雅店（以下簡稱
    震旦行），承前開偽造私文書持以行使之概括犯意，於中華公司行動電話租用申
    請書中（一式三聯）之客戶領卡簽認欄內偽造「甲○○」之署押（即簽名）各一
    枚，並將前開租用申請書交還震旦行之職員（其中一聯由震旦行台中大雅店留存
    ，一聯由代理商震旦行留存，另一聯由中華公司留存），持向中華公司申請門號
    為0000000000號行動電話使用。
七、庚○○因積欠丙○○二萬六千元之車款，並為索回戊○○因辦理汽車過戶而交予
    丙○○之身分證一張，竟另意圖供行使之用，於八十七年九月三十日，在台中市
    ○○○路二九五巷四號處，冒充其為己○○，而未經己○○之同意或授權，以己○○為共同發票人，簽發發票日、金額、到期日均空白之空白授權本票一張（如
    附表五編號二所示），且在前開本票之發票人欄處，偽簽「己○○」（含其住址
    ）之署押（即姓名）一枚，另於發票人欄與金額欄各捺指印一枚表示其為己○○
    願負票據責任之意思，而偽造前開本票一張，並授權丙○○於前開二萬六千元之
    範圍內填載，再交付予不知情之丙○○作為擔保而持以行使（後經丙○○越權填
    載該本票如附表五編號一所示）。
八、庚○○於八十七年間（起訴書誤載為八十三年一月間），在台中市○○○○街辛○○之住處，向其借用車牌號碼為ＮＸ－００二九號之自用小客車一輛（車內有
    辛○○之身分證及駕駛執照等資料）。庚○○竟未經辛○○之同意，擅自拿取辛○○放置前開車內之身分證、汽車駕駛執照，加以影印後，承前開偽造私文書持
    以行使及使公務員登載不實之概括犯意，假冒劉某名義，於八十七年十月二日，
    在交通部公路局台中區監理所台中市監理站（以下簡稱台中市監理站）附近，委
    託不知情之林唯正代刻「辛○○」印章一枚並向台中市監理站申請補發汽車駕駛
    執照，不知情之林唯正遂於同日填具汽車駕駛人審驗暨各項異動登記書一份，並
    於其內偽造「辛○○」署押（即簽名）一枚，且蓋用前開所偽刻之「辛○○」印
    章於其上（產生印文一枚），致該監理站之不知情職員將前開不實之事項登載於
    駕駛執照上，台中市監理站並於八十七年十月二日（起訴書誤載為八十三年二月
    八日）核發該不實之汽車駕駛執照。
九、其復於八十七年十一月二日，未經辛○○之同意或授權，在遠傳電訊股份有限公
    司（以下簡稱遠傳公司）之代理商速達資訊有限公司處，承前開偽造私文書持以
    行使之概括犯意，於個人戶行動電話服務申請書中之客戶簽章欄偽造「辛○○」
    之署押（即簽名）一枚，而持向遠傳公司申請門號為0000000000號行
    動電話使用。
十、於八十七年十一月底某日，庚○○在台中市○○路與西屯路口「來來永和豆漿店
    」內，拾獲壬○○所遺失之皮包一個（內有壬○○所有之身分證一張、中國信託
    信用卡一張與臺灣銀行、台中二信、郵局金融卡各一張），即意圖為自己不法之
    所有，加以侵占入己。其並於八十七年十一月三十日，未經壬○○之同意或授權
    ，承前開偽造私文書持以行使及使公務員登載不實之概括犯意，在台中市監理站
    附近，委託不知情之不詳姓名年籍之成年男子代刻「壬○○」印章一枚並交付其
    自己相片四張與前開壬○○所有之身分證，由該成年男子向台中市監理站填具汽
    車駕駛人審驗暨各項異動登記書、機車駕駛人審驗暨各項異動登記書各一份，並
    偽造「壬○○」署押（即簽名）各一枚，且分別蓋用前開所偽刻之「壬○○」印
    章於其上（各產生印文一枚），持向台中市監理站申請補發汽車駕駛執照與機車
    駕駛執照，致該監理站之不知情職員將前開不實之事項登載於汽車駕駛駕駛執照
    與機車駕駛執照上，台中市監理站並於同日核發該不實之汽車駕駛執照與機車駕
    駛執照各一份，足以生損害於壬○○與監理機關。嗣於八十八年九月十二日晚上
    八時許，庚○○在台中市○○○街一三五號三樓二八二室內為警查獲。庚○○並
    持前開不實之「壬○○」駕駛執照供警察檢查而持以行使，企圖掩飾其身分，然
    為警識破查獲，並扣得前開「壬○○」不實之汽車及機車駕駛執照各一份及壬○○所遺失之身分證、信用卡各一張（已發還被害人壬○○）。
十一、案經交通部電信總局移請及台中市警察局第二分局報請臺灣臺中地方法院檢察
      署檢察官偵查起訴。
    理  由
甲、偽造私文書等部分（即除事實欄七以外之事實）：
一、前揭事實業據被告庚○○於本院審理時坦承不諱，並經證人己○○、林慶憲、乙○○、甲○○、辛○○、壬○○、戊○○等證述明確，復有駕照（附於臺灣臺中
    地方法院檢察署八十八年度偵字第四六五八號卷第四六頁）、台灣省交通處公路
    局嘉義區監理所台南監理站八十七年十一月十一日八七嘉監南字第八七一二二八
    六號函與所附信函與身分證影本各二份（附於臺灣臺南地方法院檢察署八十七年
    度偵字第七二七三號卷第三八至四十頁）、臺灣臺南地方法院檢察署八十七年度
    偵字第七二七三號不起訴處分書（見前揭卷第六十頁）、交通部公路總局嘉義區
    監理所台南監理站九十一年八月二十七日（九一）嘉監南字第九一一七二八一號
  函與所附信函與身分證影本各二份（見本院九十一年訴緝字第三一四號卷第二０
    六至二０九頁）、美商花旗銀行股份有限公司台北分行八十八年四月八日（八八
    ）消管字第一０三一號函所附信用卡申請書與扣繳憑單及在職證明書（見臺灣臺
    中地方法院檢察署八十八年度偵字第四六五八號卷第一三五至一三八頁）、美商
    花旗銀行股份有限公司台北分行八十九年三月十五日（八九）消管字第八一九號
    函所附刷卡交易明細與繳款收據（見本院八十八年度訴字第二０三六號卷第一一
    三至一二五頁）、催款單（見臺灣臺中地方法院檢察署八十八年度偵字第四六五
    八號卷第五四頁）、房屋租賃契約書（見前揭卷第四八頁起）、中華電信股份有
    限公司臺灣中區電信分公司北臺中營運處八十七年十二月九日中北政（八七）字
    第一九七號函所附甲○○申告信件（見前揭卷第六十至六二頁）、中華電信股份
    有限公司臺灣中區電信分公司北臺中營運處八十八年四月六日中北服字第八八Ｃ
    ０六０一四九號函所附行動電話租用申請書（見前揭卷第一０五、一０六頁）、
    駕照（見前揭卷第四五頁）、交通部公路總局臺中區監理所台中市監理站九十一
    年八月二十九日九一中監字第九一０四四五０號函與所附汽車駕駛人審驗暨各項
    異動登記書（見本院九十一年度訴緝字第三一四號卷第二一五、二一六頁）、遠
    傳個人戶行動電話服務申請書與身分證影本（見臺灣臺中地方法院檢察署八十八
    年度偵字第四六五八號卷第八十頁之前二頁）、台中市警察局第二分局刑事組檢
    查紀錄二份與贓物認領保管單及駕駛執照暨信用卡和身分證影印本（見臺灣臺中
    地方法院檢察署八十八年度偵字第二００八二號卷第十八至二五頁）、交通部公
    路總局臺中區監理所台中市監理站九十一年九月二十七日九一中監中字第九一０
    五一六一號函所附機車駕駛人審驗暨各項異動登記書及汽車駕駛人審驗暨各項異
    動登記書（附本院九十一年度訴緝字第三一四號卷第二卷）等在卷可稽。本件事
    證明確，被告犯行洵堪認定。
二、按被告以己○○名義書寫之前開信函二件，與被告利用不知情之人以辛○○名義
    所填具前開汽車駕駛人審驗暨各項異動登記書，及被告利用不知情之人以壬○○
    名義所填具汽車駕駛人審驗暨各項異動登記書、機車駕駛人審驗暨各項異動登記
    書等，均內載欲申請補發駕駛執照等意思表示，性質上均屬刑法第二百十條之私
    文書。且前開扣繳憑單亦係刑法第二百十條所稱之私文書。而在信用卡背面簽名
    欄簽名，單純自形式上觀察，即足以表示信用卡之簽名者於信用卡有效期限內有
    權使用該信用卡之辨識及證明，並非依習慣或特約表示一定用意之證明，性質上
    係屬刑法第二百十條之私文書（最高法院八十八年度台上字第五七三０號判決參
    照）；又以信用卡為交易工具之交易行為，不論特約商店所使用之簽帳單係一式
    三聯或一式二聯，持卡人在特約商店已填妥交易標的及金額等應記載事項之簽帳
    單上簽名，即係表示持卡人承認有此交易行為之意思，該簽帳單之每一聯，自均
    屬有關權利義務證明之私文書，不因其用途不同而有異（最高法院八十九年度台
    上字第五八二０號判決參照）；而信用卡申請書，係表示申請人與發卡銀行間之
    權利義務關係，與前開信用卡背面簽名欄簽名、簽帳單等均為前開法律所規定之
    私文書無疑。又被告以己○○名義向中興公司申請行動電話使用，所填寫之前開
    申請書，係表示己○○與中興公司之權利義務關係；被告以甲○○名義向中華公
    司申請行動電話使用，所填寫之前開行動電話租用申請書中，亦係表示甲○○與
    中興公司之權利義務關係；與被告以辛○○名義向遠傳公司申請行動電話使用，
  所填寫之前開個人戶行動電話服務申請書，係表示辛○○與遠傳公司之權利義務
    關係；暨被告以己○○名義與乙○○所簽立之前開房屋租賃契約書係表示己○○
    與乙○○之權利義務關係；則前開文書均屬刑法第二百十條所稱之私文書。再按
    刑法第二百十條所稱之「偽造」，係指無製作權之人冒用他人名義製作文書而言
    ；則被告無製作權而冒用被害人己○○、辛○○、壬○○、甲○○等名義製作前
    開私文書，屬「偽造」之行為，亦堪認定。至被告偽造前開信函、汽車駕駛人審
    驗暨各項異動登記書、機車駕駛人審驗暨各項異動登記書等後交予前開各監理機
    關；與被告偽造前開扣繳憑單、信用卡申請書後交予發卡銀行憑以聲請核發前開
    信用卡，又於前開信用卡背面簽名欄冒簽被害人己○○名字後，持向如附表三所
    示各特約商店刷卡消費，另其偽造前開各簽帳單後，交還各特約商店其中一聯；
    及被告以偽造己○○名義之前開申請書、甲○○名義之前開行動電話租用申請書
    、辛○○名義之前開個人戶行動電話服務申請書而交予前開各公司申請行動電話
    使用；暨被告偽造己○○名義之前開房屋租賃契約書後，交予乙○○等行為，堪
    認均已就前開所偽造文書之內容有所主張，屬刑法第二百十六條之「行使」行為
    。另按刑法第二百十條所稱之「足以生損害於公眾或他人」，以有損害之虞為已
    足，不以實際發生損害為要件（最高法院四十三年度台上字第三八七號判例參照
    ）。則被告偽造前開信函、汽車駕駛人審驗暨各項異動登記書、機車駕駛人審驗
    暨各項異動登記書等後交予前開各監理機關持以行使，自足以生損害於己○○、
    辛○○、壬○○與前開各監理機關；被告偽造前開扣繳憑單持以行使自足生損害
    於扣繳單位高昌德實業有限公司、扣繳義務人林慶憲、己○○、花旗銀行。查信
    用卡交易過程，係持卡人向特約商店提示信用卡，由持卡人在簽帳單上簽名，確
    認交易之標的及金額，再由特約商店核對該信用卡之有效性及持卡人之同一性無
    訛後，特約商店即將該簽帳單送交收單機構請款，再由該收單機構付款予特約商
    店另轉知發卡銀行撥款，而被告使如附表三所示各特約商店誤認其係合法持卡人
    ，而同意其消費並交付財物，使收單機構審核發生錯誤，而後由發卡銀行即花旗
    銀行墊付消費款項，或由特約商店、發卡銀行承擔損失，並使被偽造之持卡人己○○有受訴追求償之虞，客觀上自足以生損害於發卡銀行即花旗銀行、其他收單
    機構、己○○及如附表三所示之各特約商店；又被告偽造前開信用卡申請書及於
    前開信用卡背面簽名欄冒簽被害人己○○名字之犯行，亦足以生損害於發卡銀行
    即花旗銀行與己○○。又被告偽造前開申請書、行動電話租用申請書、個人戶行
    動電話服務申請書後持以行使，自亦均足以生損害於己○○、甲○○、辛○○與
    中興公司、中華公司、遠傳公司。另被告偽造前開房屋租賃契約書持以行使，自
    足以生損害於己○○、乙○○。則被告前開所為，亦與刑法第二百十六條、第二
    百十條之行使偽造私文書罪構成要件該當。
三、復按被告偽造前開信函、汽車駕駛人審驗暨各項異動登記書、機車駕駛人審驗暨
    各項異動登記書等後交予前開各監理機關持以行使，而使前開各監理機關之不知
    情職員將前開不實之事項登載於前開各汽車駕駛執照與機車駕駛執照上，則被告
    所為另觸犯刑法第二百十四條之使公務員登載不實罪。而被告持前開不實之「壬○○」駕駛執照供警察檢查而持以行使之行為，則與刑法第第二百十六條、第二
    百十四條之行使使公務員登載不實之文書罪構成要件該當。又按在職證明書屬刑
    法第二百十二條之特種文書；被告為辦理申請信用卡，而共同偽造在職證明書持
    以行使之行為，另犯刑法第二百十六條、第二百十二條之行使偽造特種文書罪。
    且按刑法第三百三十九條第二項之詐欺得利罪，以得財產上不法之利益為要件，
    若詐得現實之財物，即與財產上不法之利益有別，應屬同條第一項詐欺取財罪之
    範圍（最高法院二十五年度非字第一一九號判例參照）；則被告冒用被害人己○○名義至如附表三所示各特約商店刷卡消費，係施用詐術使各該特約商店陷於錯
    誤，誤以其為原持卡人而同意其刷卡消費，並藉此詐得如附表三所示之財物，被
    告所為自與刑法第三百三十九條第一項之詐欺取財罪構成要件相當（台灣高等法
    院八十九年度法律座談會研討結果參照）；至被告施用詐術使花旗銀行核發前開
    信用卡，亦屬詐欺取財行為。而被告持前開信用卡至花旗銀行所設置之自動櫃員
    機預借現金之前開所為，本應構成刑法第三百三十九條第一項之詐欺取財罪（最
    高法院八十一年九月八日八十一年度第十一次刑事庭會議決議意旨參照）。然刑
    法第一條固規定，行為之處罰，以行為時法律有明文規定者為限。惟同法第二條
    第一項亦規定，行為後法律有變更者，適用裁判時之法律。但裁判前之法律有利
    於行為人者，適用最有利於行為人之法律。申言之，行為時新法雖尚未頒布施行
    ，然如其行為當時依其他法律已有處罰之規定，嗣於裁判時新法已頒布實施，對
    同一行為亦有處罰之規定，法院即應依刑法第二條第一項之規定比較新舊法律，
    選擇其中對行為人最有利之法律加以處斷。非謂行為時如係在舊法施行期間，即
    一律須依舊法處斷，縱裁判時新法已頒布實施，亦不生新舊法比較適用之問題（
    最高法院八十九年度台上字第一六六三號判決參照）。查被告行為後增訂刑法第
    三百三十九條之二，該條規定「意圖為自己或第三人不法之所有，以不正方法由
    自動付款設備取得他人之物者，處三年以下有期徒刑、拘役或一萬元以下罰金」
    ，經總統於八十六年十月八日公布施行，同年月十日生效，而此項增訂條文，較
    之刑法第三百三十九條第一項之刑度為輕，則行為後法律有變更，依刑法第二條
    之規定比較適用後，應適用裁判時之刑法第三百三十九條之二規定（最高法院八
    十七年度台上字第一三五、四四五四號判決、八十八年度台上字第四四七六號判
    決參照）。至被告冒用己○○名義向中興公司申請前開行動電話使用，而詐得使
    用費共九百三十三元之電話費未付，亦核與刑法第三百三十九條第二項之詐欺得
    利罪構成要件該當。
乙、偽造有價證券部分：
一、訊據被告庚○○對其因積欠證人丙○○二萬餘元，而於前開時、地在前開本票上
    簽戊○○、己○○名字各一枚，並捺指印二枚於其上，其餘則空白，並授權丙○○填寫二萬餘元後，持交丙○○等事實固均坦承不諱，惟矢口否認有何偽造有價
    證券之犯行，並辯稱前開本票之發票日、金額等內容非其所填寫，該本票係無效
    ，其無偽造有價證券可言；且本票上之印章係丙○○所蓋，其未授權代刻印章，
    亦未授權丙○○於前開本票上蓋章，而本票之發票日、金額等內容係丙○○事後
    填寫，非其所偽造云云。惟查：
（一）前揭事實業據被告庚○○為前開部分自白，並經證人丙○○、戊○○（即黃冠
      寧）、己○○等證述明確，復有本票影本、內政部警政署刑事警察局八十八年
      三月二十六日刑紋字第二六八０四號函與所附（８８）（３）（２６）局紋字
      第三三九號鑑定書在卷可稽。
（二）本票（支票）之發票年月日，依票據法規定，雖為絕對必要記載之事項，其未
      有發票年月日者，固無票據法上關於本票（支票）規定之適用。然倘該本票（
      支票）係證券之形式作成，且執票人行使該票據所載之權利與占有票據，有不
      可分離之關係，而發票人將本票（支票）之發票年月日，授權執票人填載，於
      執票人填載後即可據以行使該票據所載權利者，亦屬刑法所保護之有價證券（
      最高法院八十八年度台上字第四三一０號判決參照）。證人戊○○於本院審理
      時證稱當時欠丙○○二、三萬車款等語明確（見本院九十年五月十七日審判筆
      錄），及證稱因其急著拿回身分證而同意被告簽本票，但未講金額，其心想如
      簽本票最多亦僅不足之車款而已等語（見本院八十九年五月十七日審判筆錄）
      ，核與被告於本院審理時供稱：「因為當時我有跟丙○○購買一輛汽車，車價
      是七萬六千元，我給丙○○五萬元的現金，外加壹張拾壹萬六千元的我的薪水
      票，當時因為他扣留戊○○的身分證，他要求我去跟他談，然後還要求我、戊○○寫那張本票」等語（見本院九十一年七月二十九日審判筆錄）及證人丙○○於本院審理時證稱：「當時被告曾經跟我買過兩部車，我知道一部雷諾，一
      部喜悅，雷諾是兩萬多元，喜悅應該是七萬多元，兩部都有錢付給我，但是沒
      有付清，喜悅那台沒有付清，雷諾那台兩萬多元有付清：：：」等語（見本院
      九十一年八月十五日審判筆錄）大致相符，則被告當時係欠丙○○車款二萬六
      千元現金，應可認定。再參酌被告於本院審理時供稱開本票時僅欠丙○○二萬
      多元，故只授權二萬多元等語（見本院九十一年十月十八日審判筆錄），則被
      告簽發空白授權本票後，授權由丙○○在二萬六千元之範圍內填具其他內容，
      亦可認定。故被告辯稱前開本票之發票日、金額等內容非其所填寫，該本票係
      無效，其無偽造有價證券可言，依前開說明，自不足採；前開本票在二萬六千
      元之範圍內，應認係被告所偽造（己○○共同發票部分）。
（三）至證人丙○○於警訊時證稱被告與戊○○向其借十一萬七千元而簽發二十萬元
      之本票等語（見臺灣臺中地方法院檢察署八十八年度偵字第四六五八號卷第二
      五頁反面），其於偵查中則證稱被告於八十七年九月三十日向其借十萬元，寫
      二十萬元之本票等語（見臺灣臺中地方法院檢察署八十八年度偵緝字第九八六
      號卷第二九頁反面）。於本院審理時復證稱：「：：：欠我多少錢，我現在不
      記得。好像有打麻將，他跟我借錢，他有拿過票給我，車款、打麻將借的錢都
      有，所以我叫他簽本票：：：」等語（見本院九十一年八月十五日審判筆錄）
      ，及證人戊○○與前開事證不符之證詞，均不足採信。況證人之證言縱令先後
      未盡相符，然其基本事實之陳述，若果與真實性無礙時，仍非不得採信，且法
      院本於審理所得之心證，就其證言一部分認可信而予採取，原非法所不許（最
      高法院七十四年度台上字第一五九九號、四十六年台上字第一一五五號判例參
      照）；則本院仍得就其證言一部分認可信而予採取，併此敘明。
（四）證人丙○○於本院八十九年四月十二日審理時庭呈己○○之印章一顆並證稱該
      印章係經被告同意辦汽車過戶用的，並蓋在本票上等情明確（見本院八十九年
      四月十二日審判筆錄）。其另證稱：「：：：本票上己○○印章是我在被告面
      前蓋：：：」等語（見本院八十九年三月六日訊問筆錄）。另再參酌前開事證
      ，堪認前開本票發票日、金額、到期日等內容，係證人丙○○自己或利用他人
      所填寫，而本票上己○○之印文係證人丙○○持前開印章所蓋用。而證人丙○○是否另涉偽造有價證券等罪責，則非本院所得審究，附此敘明。
（五）綜上所述，被告所辯顯係事後圖卸刑責之詞，不足採信。本件事證明確，被告
      犯行洵堪認定。
二、按本票乃表彰財產權之證券，行使或處分本票上所表彰之權利，以本票之占有為
    必要，且本件本票一張係於國內發行及流通，堪認係刑法第二百零一條第一項所
    規定之有價證券；再按刑法第二百零一條第一項所稱之「偽造」，係指無權簽發
    而冒用他人名義簽發而言；則被告意圖供行使之用，未經己○○之同意或授權，
    在前揭時、地偽簽「己○○」姓名為共同發票人而偽造前開如附表五編號二所示
    之本票，並進而交付證人丙○○持以行使，顯與刑法第二百零一條第一項之偽造
    有價證券罪構成要件該當。
丙、核被告就前開事實二所為，係犯刑法第二百十六條、第二百十條之行使偽造私文
    書罪與刑法第二百十四條之使公務員登載不實罪；被告利用前開不詳姓名年籍且
    不知情之成年男子偽刻「己○○」印章一枚，應以偽造印章之間接正犯論；被告
    偽造前開「己○○」印章及蓋用並偽造「己○○」署押於前開所偽造之信函上，
    其偽造印章、印文、署押之行為，均係屬偽造私文書行為之一部，其偽造私文書
    之低度行為應為行使之高度行為所吸收，只論以行使偽造私文書罪。被告就前開
    事實三所為，係犯刑法第二百十六條、第二百十條行使偽造私文書罪與刑法第二
    百十六條、第二百十二條之行使偽造特種文書罪及同法第三百三十九條第一項詐
    欺取財罪、刑法第三百三十九條之二利用自動付款設備詐欺罪；被告共同盜用高
    昌德公司統一發票專用章與其負責人林慶憲印章以蓋用之行為，當然產生前開印
    章之印文，只成立盜用印章罪，不再論以盜用印文罪，而其盜用印章，應為其偽
    造私文書（扣繳憑單）與特種文書（在職證明書）之部分行為，不另論罪；被告
    於前開信用卡申請書、信用卡背面簽名欄、簽帳單上偽造署押之行為，均係偽造
    私文書之部分行為，而其偽造私文書之低度行為復為行使之高度行為所吸收，均
    不另論罪；又被告與前開不詳姓名年籍之成年男子間，前開偽造扣繳憑單、在職
    證明書持以行使之犯行，有犯意聯絡及行為分擔，應論以共同正犯。被告就前開
    事實四所為，係犯刑法第二百十六條、第二百十條之行使偽造私文書罪與刑法第
    三百三十九條第二項之詐欺得利罪；被告偽造署押之行為，係屬偽造私文書行為
    之一部，其偽造私文書之低度行為應為行使之高度行為所吸收，只論以行使偽造
    私文書罪。被告就前開事實五所為，係犯刑法第二百十六條、第二百十條之行使
    偽造私文書罪；被告利用前開不詳姓名年籍且不知情之成年男子偽刻「己○○」
    印章一枚，應以偽造印章之間接正犯論；被告偽造前開「己○○」印章及蓋用並
    偽造「己○○」署押於前開所偽造之租賃契約書上，其偽造印章、印文、署押之
    行為，均係屬偽造私文書行為之一部，其偽造私文書之低度行為應為行使之高度
    行為所吸收，只論以行使偽造私文書罪。被告就前開事實六所為，係犯刑法第二
    百十六條、第二百十條之行使偽造私文書罪；被告偽造署押之行為，係屬偽造私
    文書行為之一部，其偽造私文書之低度行為應為行使之高度行為所吸收，只論以
    行使偽造私文書罪。被告就前開事實七所為，係犯刑法第二百零一條第一項之偽
    造有價證券罪；被告所偽造「己○○」之署押為構成前開本票即有價證券之一部
    ，於偽造之有價證券上偽造署押，即吸收於偽造有價證券行為之內，不另構成偽
    造署押罪名（最高法院二十六年上字第一三六二號判例參照）；另查被告於偽造
    有價證券後，復持以行使，其行使偽造有價證券之低度行為，為偽造有價證券之
    高度行為所吸收，不另論罪。被告就前開事實八所為，係犯刑法第二百十六條、
    第二百十條之行使偽造私文書罪與刑法第二百十四條之使公務員登載不實罪；被
    告利用不知情之林唯正代刻「辛○○」印章一枚，並利用其填具汽車駕駛人審驗
    暨各項異動登記書一份並於其內偽造「辛○○」署押（即簽名）一枚，且蓋用前
    開所偽刻之「辛○○」印章於其上（產生印文一枚），而持向台中市監理站申請
    補發汽車駕駛執照，致該監理站之不知情職員將前開不實之事項登載於駕駛執照
    上，並核發該不實之汽車駕駛執照等所為，應論以行使偽造私文書罪與使公務員
    登載不實罪之間接正犯；至其偽造印章、印文、署押之行為，均係屬偽造私文書
    行為之一部，其偽造私文書之低度行為應為行使之高度行為所吸收，只論以行使
    偽造私文書罪。被告就前開事實九所為，係犯刑法第二百十六條、第二百十條之
    行使偽造私文書罪；被告偽造署押之行為，係屬偽造私文書行為之一部，其偽造
    私文書之低度行為應為行使之高度行為所吸收，只論以行使偽造私文書罪。被告
    就前開事實十所為，係犯刑法第三百三十七條之侵占遺失物罪與刑法第二百十六
    條、第二百十條之行使偽造私文書罪及刑法第二百十六條、第二百十四條之行使
    使公務員登載不實文書罪；被告利用不知情之不詳姓名年籍之成年男子代刻「壬○○」印章一枚，並利用該成年男子向台中市監理站填具汽車駕駛人審驗暨各項
    異動登記書、機車駕駛人審驗暨各項異動登記書各一份，並於其內偽造「壬○○
    」署押（即簽名）各一枚，且分別蓋用前開所偽刻之「壬○○」印章於其上（各
    產生印文一枚），而持向台中市監理站申請補發汽車駕駛執照與機車駕駛執照，
    致該監理站之不知情職員將前開不實之事項登載於汽車駕駛駕駛執照與機車駕駛
    執照上，並核發該不實之汽車駕駛執照與機車駕駛執照各一份等所為，應論以行
    使偽造私文書罪與使公務員登載不實罪之間接正犯；至其偽造印章、印文、署押
    之行為，均係屬偽造私文書行為之一部，其偽造私文書之低度行為應為行使之高
    度行為所吸收，只論以行使偽造私文書罪；又被告使公務員登載不實之低度行為
    應為行使之高度行為所吸收，只論以行使使公務員登載不實文書罪。又查被告先
    後多次之行使偽造私文書、詐欺取財、利用自動付款設備詐欺犯行，均時間緊接
    ，犯罪構成要件相同，顯係基於概括犯意反覆為之，均屬連續犯，依刑法第五十
    六條之規定，應各論以一罪，並均加重其刑。再查被告所犯連續行使偽造私文書
    、連續詐欺取財、連續利用自動付款設備詐欺、行使使公務員登載不實文書、詐
    欺得利、行使偽造特種文書、侵占遺失物各罪間，有方法結果之牽連關係，依刑
    法第五十五條後段之規定，應從一重之連續行使偽造私文書罪處斷。被告所犯連
    續行使偽造私文書與偽造有價證券二罪間，犯意各別，行為互殊，應予分論併罰
    。又被告前開偽造文書持以行使等犯行雖跨越兩年，但時間緊鄰，且被告於本院
    審理時供稱因當時其遭通緝，故只要有機會，即想冒用別人名義掩飾自己身分，
    以規避警方查緝等語（見本院九十一年十月十八日審判筆錄），則被告顯係基於
    概括犯意而為前開行使偽造私文書、詐欺取財、利用自動付款設備詐欺等犯行，
    故公訴人認「起訴書事實欄所載（一）與（八）及（二）與（三）、（四）；（
    八）內之侵占遺失物與使公務員登載不實部分，有方法結果之牽連關係，為牽連
    犯，應依刑法第五十五條後段從一重之行使偽造私文書罪及行使使公務員登載不
    實文書罪（八之部分）處斷。被告（以下均指起訴書事實欄所載）（三）、（四
    ）之行為；（五）、（六）、（八）之行為各成立連續犯，惟該二行為相隔一年
    以上，應各自成立行使偽造私文書之連續犯。被告所犯前開四罪（另犯偽造有價
    證券罪），犯意各別，犯罪構成要件不同，應予分論併罰」云云，即有未洽。復
    查公訴人起訴事實漏未敘及被告（一）被告利用不知情之林唯正代刻「辛○○」
    印章一枚，並利用其填具汽車駕駛人審驗暨各項異動登記書一份並於其內偽造「
    辛○○」署押（即簽名）一枚，且蓋用前開所偽刻之「辛○○」印章於其上（產
    生印文一枚），而持向台中市監理站申請補發汽車駕駛執照，致該監理站之不知
    情職員將前開不實之事項登載於駕駛執照上，並核發該不實之汽車駕駛執照等行
    使偽造私文書罪與使公務員登載不實罪之等犯行。（二）被告偽造「己○○」署
    押於前開信函及其利用前開不詳姓名年籍且不知情之成年男子偽刻「己○○」印
    章一枚，蓋用並偽造「己○○」署押於前開所偽造之第二份信函上等行使偽造私
    文書之犯行。（三）被告前開共同偽造扣繳憑單、在職證明書而偽造信用卡申請
    書詐得信用卡一張，並偽造前開簽帳單即自自動櫃員機詐欺得財等犯行。（四）
    被告偽造己○○名義之申請書（持向中興公司申請行動電話使用）之犯行。（五
    ）被告在台中市○○路某處委託不詳姓名年籍且不知情之成年男子偽刻「己○○
    」印章一枚之犯行。（六）被告偽造甲○○名義之行動電話租用申請書（持向中
    華公司申請行動電話使用）之犯行。（七）被告偽造辛○○名義之個人戶行動電
    話服務申請書（持向遠傳公司申請行動電話使用）之犯行。（八）被告侵占壬○○所所有之臺灣銀行、台中二信、郵局金融卡各一張及其委託前開不詳姓名年籍
    之成年男子代刻「壬○○」印章一枚，並利用其填具汽車駕駛人審驗暨各項異動
    登記書、機車駕駛人審驗暨各項異動登記書各一份，並偽造「壬○○」署押（即
    簽名）各一枚，且分別蓋用前開所偽刻之「壬○○」印章於其上，持向台中市監
    理站申請補發汽車駕駛執照與機車駕駛執照，致該監理站之不知情職員將前開不
    實之事項登載於駕駛執照上，並核發該不實之汽車與機車駕駛執照等行使偽造私
    文書罪與使公務員登載不實罪之等犯行。然前開部分與起訴部分有連續犯或牽連
    犯之裁判上一罪關係，應為起訴效力所及，本院自得併予審究。再查刑法第二百
    零一條第一項偽造有價證券罪之法定最輕本刑為有期徒刑三年，被告只偽造一張
    本票，其授權填載面額不大，對金融秩序危害非鉅，又證人丙○○已表示其等債
    務已解決，是本件若科處被告最輕本刑有期徒刑三年，仍屬過重，情輕法重，被
    告犯罪情節尚堪憫恕，爰依刑法第五十九條規定酌量減輕被告偽造有價證券部分
    之刑度。又查被告於八十一年間，曾因竊盜、偽造文書等案件，分別經臺灣台北
    地方法院及本院分別判處有期徒刑四月、五月確定，並經合併定其應執行有期徒
    刑八月確定，指揮書執畢日期為八十一年十二月十一日，此有臺灣臺中地方法院
    檢察署刑案資料查註紀錄表及臺灣高等法院被告全國前案紀錄表各一份在卷可參
    ；而按受有期徒刑之執行完畢，再犯有期徒刑以上之裁判上一罪，適用於累犯時
    ，應以最初行為之犯罪時作為計算累犯成立與否之標準，至其犯罪行為終了於何
    時，則非所問（最高法院八十二年度臺上字第一七五一號判決參照）；故被告於
    有期徒刑執行完畢後五年內再犯本件有期徒刑以上之罪（前開連續行使偽造文書
    部分），為累犯，應依刑法第四十七條之規定加重其刑，並就其所犯前開連續行
    使偽造文書部分遞加重其刑。爰審酌被告不思以正當方法獲取財物或合法行使權
    利義務之犯罪動機、目的、手段及其所詐得或侵占財物利益之價值、持前開信用
    卡消費次數、偽造文書與使公務員登載不實之次數、偽造有價證券之次數、金額
    等所生損害，暨被告坦承除偽造價證券部分外之犯行之犯後態度等一切情狀，分
    別量處如主文所示之刑，並合併定其應執行之刑，以資懲儆。至被告前開連續偽
    造私文書持以行使犯行中，其中偽造扣繳憑單、在職證明書持以行使之犯行係被
    告與前開不詳姓名年籍之成年男子共犯，其餘均為單獨犯，參酌司法院７１、８
    、３１（７１）廳刑一字第八六二號函及７２、４、３０（７２）廳刑一字第三
    七六號函之意旨，該部分主文應如何諭知，應視其情節較重之部分有無共犯而定
    ，且判決主文如係依重罪部分單獨論科，而非依輕罪部分之共犯論科，自無引用
    共犯條文之必要；則經審酌前開刑法第五十七條等規定之事由，被告前開連續行
    使偽造私文書犯行之情節應較其與前開成年男子共犯之部分為重，故依前開說明
    ，被告主文之諭知，依單獨犯論科即可，且其部分亦無引用共犯條文之必要。
丁、沒收部分：
壹、偽造文書等部分：
一、事實欄二之部分：扣案之汽車駕駛執照一張（附於臺灣臺中地方法院檢察署八十
    八年度偵字第四六五八號卷第四六頁），係被告所有且係因犯罪所得之物，爰依
    刑法第三十八條第一項第三款之規定宣告沒收。至被告所偽造之信函二件，因已
    交付監理機關，已非被告所有，且亦非違禁物，則尚不得依刑法第三十八條之規
    定宣告沒收；惟前開被告於八十五年四月十三日偽造之信函內（影本附於臺灣臺
    南地方法院檢察署八十七年度偵字第七二七三號卷第三九頁），偽造之「己○○
    」署押一枚，應依刑法第二百十九條之規定，不問屬於犯人與否，宣告沒收；被
    告於八十五年五月二日偽造之信函內（影本附於前揭卷第四十頁），偽造之「己○○」署押與印文各一枚，均應依刑法第二百十九條之規定，不問屬於犯人與否
    ，宣告沒收。至被告利用不詳姓名年籍且不知情之成年男子偽刻之「己○○」印
    章一枚，已經被告丟棄而不存在，業據被告供述在卷（見本院九十一年八月十五
    日審判筆錄），爰不另宣告沒收。
二、事實欄三之部分：如附表一所示扣繳憑單及如附表二所示在職證明書，雖係被告
    共同犯罪所得之物，然均因申辦信用卡而交付花旗銀行持有，已非被告所有，且
    亦非違禁物，則尚不得依刑法第三十八條之規定宣告沒收；又刑法第二百十九條
    係規定偽造之印章、印文或署押，不問屬於犯人與否，沒收之；至於盜用他人真
    印章所蓋之印文，並非偽造印章之印文，不在上述規定必須沒收之列，此有最高
    法院九十年度台上字第二二七八號判決可供參考；則前開扣繳憑單及在職證明書
    中之印文尚不得宣告沒收。至被告所偽造之前開信用卡申請書，因業已交付予花
    旗銀行，已非被告所有，且亦非違禁物，則尚不得依刑法第三十八條之規定宣告
    沒收；惟前開信用卡申請書中之ＶＩＳＡ正卡申請人簽名欄、萬事達正卡申請人
    簽名欄內，偽造之「己○○」之署押各一枚（共二枚），均應依刑法第二百十九
    條之規定，不問屬於犯人與否，宣告沒收。又前開信用卡一張，並未扣案，雖係
    被告因犯罪所得且為其所有供本件犯罪所用之物，然已丟棄存在，業據被告供述
    在卷（見本院九十一年十月四日訊問筆錄），為免日後執行困難，亦不另宣告沒
    收；而被告於前開信用卡背面簽名欄偽簽「己○○」之署押一枚，已因信用卡之
    不存在而包括在內，亦不再為沒收之諭知。被告於如附表三所示各特約商店消費
    之前開信用卡簽帳單，均為一式二聯複寫，其中一聯為持卡人存根聯，由顧客即
    消費持卡人保存，另一聯則為特約商店存根聯，由特約商店保存以持向收單機構
    提示請款，均業如前述；而被告所持之持卡人存根聯均已丟棄而滅失不存在，業
    據被告供明在卷（見本院前開訊問筆錄），更參酌被告早無繳付消費款項之打算
    ，其當無留存前開簽帳單之必要；而特約商店存根聯，當亦因超過保存年限而遭
    各特約商店銷毀，則特約商店存根聯及其上之署押既均已滅失而不存在，爰不另
    宣告沒收。
三、事實欄四之部分：被告所偽造之申請書，因已交付中興公司，已非被告所有，且
    亦非違禁物，則尚不得依刑法第三十八條之規定宣告沒收；惟前開偽造之申請書
    內偽造之「己○○」署押一枚，應依刑法第二百十九條之規定，不問屬於犯人與
    否，宣告沒收。
四、事實欄五之部分：被告利用不詳姓名年籍且不知情之成年男子偽刻之「己○○」
    印章一枚，已經被告丟棄而不存在，業據被告供述在卷（見本院九十一年九月二
    十日訊問筆錄），爰不宣告沒收。被告所偽造之房屋租賃契約書共二份，其收執
    之一份，已丟棄而不存在，業據被告供述在卷（見本院九十一年七月二十九日審
    判筆錄），亦不另宣告沒收；另一份則由證人乙○○收執（附於臺灣臺中地方法
    院檢察署八十八年度偵字第四六五八號卷第四十七頁起），已非被告所有，亦非
    違禁物，則尚不得依刑法第三十八條之規定宣告沒收；惟前開偽造而由證人乙○○收執之房屋租賃契約書之立契約人乙方欄內偽造「己○○」之署押（即簽名）
    及印文各一枚，及該契約書中第一頁之立契約書人之承租人欄中契約書之「己○○」印文一枚，均應依刑法第二百十九條之規定，不問屬於犯人與否，宣告沒收
    。
五、事實欄六之部分：被告所偽造之行動電話租用申請書（一式三聯），因已交付震
    旦行之職員（其中一聯由震旦行台中大雅店留存，一聯由代理商震旦行留存，另
    一聯由中華公司留存），已非被告所有，亦非違禁物，則尚不得依刑法第三十八
    條之規定宣告沒收；惟前開偽造之行動電話租用申請書（一式三聯）內客戶領卡
    簽認欄內偽造之「甲○○」署押（即簽名）各一枚（一式三聯共三枚），均應依
    刑法第二百十九條之規定，不問屬於犯人與否，宣告沒收。
六、事實欄八之部分：被告利用前開不知情之人所偽刻之「辛○○」印章一枚，未經
    扣案，且無證據足資證明已滅失而不存在，應依刑法第二百十九條之規定，不問
    屬於犯人與否，宣告沒收。被告所偽造之汽車駕駛人審驗暨各項異動登記書一份
    ，因已交付予監理機關，已非被告所有，亦非違禁物，則尚不得依刑法第三十八
    條之規定宣告沒收；惟前開偽造之汽車駕駛人審驗暨各項異動登記書中偽造之「
    辛○○」署押（即簽名）與印文各一枚，均應依刑法第二百十九條之規定，不問
    屬於犯人與否，宣告沒收。扣案之汽車駕駛執照一張（附於臺灣臺中地方法院檢
    察署八十八年度偵字第四六五八號卷第四五頁），係被告所有且係其因犯罪所得
    之物，爰依刑法第三十八條第一項第三款之規定宣告沒收。
七、事實欄九之部分：被告所偽造之個人戶行動電話服務申請書，因已交付予遠傳公
    司之代理商速達資訊有限公司，已非被告所有，亦非違禁物，則尚不得依刑法第
    三十八條之規定宣告沒收；惟前開偽造之個人戶行動電話服務申請書中之客戶簽
    章欄偽造之「辛○○」署押（即簽名）一枚，應依刑法第二百十九條之規定，不
    問屬於犯人與否，宣告沒收。
八、事實欄十之部分：被告所侵占壬○○所有之臺灣銀行、台中二信、郵局金融卡各
    一張，並未扣案，且非違禁物，為免執行困難，爰不宣告沒收。被告利用前開成
    年男子偽刻之「壬○○」印章一枚，未經扣案，且無證據足資證明已滅失而不存
    在，應依刑法第二百十九條之規定，不問屬於犯人與否，宣告沒收。被告所偽造
    之汽車駕駛人審驗暨各項異動登記書、機車駕駛人審驗暨各項異動登記書各一份
    ，因已交付予監理機關，已非被告所有，亦非違禁物，則尚不得依刑法第三十八
    條之規定宣告沒收；惟前開偽造之汽車駕駛人審驗暨各項異動登記書偽造之「壬○○」署押（即簽名）與印文各一枚及機車駕駛人審驗暨各項異動登記書中偽造
    之「壬○○」署押（即簽名）與印文各一枚，均應依刑法第二百十九條之規定，
    不問屬於犯人與否，宣告沒收。扣案之汽車駕駛執照與機車駕駛執照各一張（附
    於臺灣臺中地方法院檢察署八十八年度偵字第二００八二號卷第二十一頁），係
    被告所有且係因犯罪所得之物，均依刑法第三十八條第一項第三款之規定宣告沒
    收。
貳、偽造有價證券部分（事實欄七之部分）：
一、偽造之有價證券，不問屬於犯人與否，沒收之，刑法第二百零五條定有明文。而
    在票據上簽名者，依票上所載文義負責，二人以上共同簽名者，應連帶負責；又
    票據之偽造或票據上簽名之偽造，不影響於真正簽名之效力，票據法第五及第十
    五條分別定有明文。從而二人以上共同在本票之發票人欄簽名者，應連帶負發票
    人責任，倘其中有部分屬於偽造，雖不影響於其餘真正簽名者之效力，但偽造之
    部分，仍應依上開規定，諭知沒收，而不得僅諭知沒收偽造之署押（最高法院九
    十年度台上字第一七三三號判決參照）；則如附表五編號一所示之本票一張關於
    以「己○○」為共同發票人之偽造部分，應依刑法第二百零五條之規定，宣告沒
    收。至前開本票內「己○○」之署押一枚與指印二枚，已因本票之沒收而包括在
    內，自不應再重複為沒收之諭知（最高法院六十三年度台上字第二七七０號判例
    參照），併此敘明。
二、另查丙○○違反被告授權範圍而將前開被告簽發之空白授權本票，填具面額二十
    萬元等內容之本票，丙○○就越權簽發本票部分，應負偽造有價證券罪責。然前
    開本票既係偽造，即應依刑法第二百零五條之規定，就前開關於以「己○○」為
    共同發票人之偽造部分，不問屬於犯人與否，全部宣告沒收，而不得僅沒收逾二
    萬六千元部分（即超出前開二萬六千元部分，非被告所偽造），此有臺灣高等法
    院九十年法律座談會刑事類提案第五號研討結果可供參考，附此敘明。
參、而數罪併罰，應分別宣告其罪之刑，並依刑法第五十一條各款規定，定其應執行
    之刑；此所稱其罪之「刑」，不僅指主刑而言，褫奪公權、沒收等從刑亦包括在
    內，此觀同法條第八款及第九款，就宣告多數褫奪公權及宣告多數沒收者，分別
    明定其應執行之標準自明。倘於同一判決之數罪併罰，宣告多數褫奪公權或沒收
    ，而未依上開規定，宣告其應執行之從刑者，即有判決不適用法則之違背法令（
    最高法院九十年度台上字第七八三五號判決參照）。則前開宣告多數沒收部分，
    依前開說明，自亦應定其應執行之標準。
戊、不另為無罪諭知部分：
壹、公訴意旨略以：被告庚○○（一）持己○○名義之不實汽車駕駛執照，向中興公
    司申請行動電話使用，並持前開不實駕照向花旗銀行申請信用卡。（二）持辛○○名義之不實汽車駕駛執照，向遠傳公司申請行動電話使用。（三）被告因積欠
    丙○○錢，竟意圖供行使之用，於八十七年九月三十日，冒用己○○名義，偽造
    己○○及戊○○署押及己○○印章，而偽簽二十萬元（係戊○○部分，己○○部
    分則應為十七萬四千，因係二十萬元減去前開有罪之二萬六千元），作為擔保，
    因認被告涉犯刑法第二百零一條第一項之偽造有價證券罪與同法第二百十六條、
    第二百十四條之行使使公務員登載不實文書罪云云。
貳、按不能證明被告犯罪或其行為不罰者，應諭知無罪之判決，刑事訴訟法第三百零
    一條第一項定有明文。再按犯罪事實應依證據認定之，無證據不得推定其犯罪事
    實，刑事訴訟第一百五十四條亦有規定。而認定犯罪事實，所憑之證據，雖不以
    直接證據為限，間接證據亦包括在內，然無論直接或間接證據，其為訴訟上之證
    明，須於通常一般之人均不致於有所懷疑，而得確信其為真實之程度者，始得據
    之為有罪之認定，倘其證明尚未達到此一程度，而有合理性懷疑之存在時，即無
    從為有罪之認定（最高法院七十六年度臺上字第四九八六號判例參照）。且告訴
    人之告訴，係以使被告受刑事訴追為目的，是其陳述是否與事實相符，仍應調查
    其他證據以資審認；而認定不利於被告之事實，須依積極證據，苟積極證據不足
    為不利於被告事實之認定時，即應為有利於被告之認定，更不必有何有利之證據
    ，此有最高法院五十二年度台上字第一三００號、三十年度上字第八一六號判例
    可資參照。
參、公訴人認被告涉犯前開偽造有價證券罪嫌，無非以前開事實業據丙○○與戊○○
    證述在卷，並有本票影本一張在卷可憑為其主要論據。然訊據被告固坦承於前開
    時、地在前開本票上簽戊○○、己○○名字各一枚，並捺指印二枚於其上，其餘
    則空白，並授權丙○○填寫二萬餘元後，持交丙○○；及其以偽造私文書持以行
    使等方式自各監理機關取得前開不實之汽車駕駛執照等事實，惟堅詞否認有何偽
    造有價證券與行使使公務員登載不實之文書之犯行，並辯稱前開本票上之印章係
    丙○○所蓋，其未授權代刻印章，亦未授權丙○○於前開本票上蓋章，而本票之
    發票日、金額等內容係丙○○事後填寫，且戊○○亦曾同意其簽發，非其所偽造
    ；且亦未行使前開不實汽車駕駛執照云云。經查：
一、前開本票在二萬六千元之範圍內，應認係被告所偽造，業如前述。且證人丙○○
    於本院八十九年四月十二日審理時庭呈己○○之印章一顆並證稱該印章係經被告
    同意辦汽車過戶用的，並蓋在本票上等情明確（見本院八十九年四月十二日審判
    筆錄），其另證稱：「：：：本票上己○○印章是我在被告面前蓋：：：」等語
    （見本院八十九年三月六日訊問筆錄）。另再參酌前開有罪部分之事證，堪認前
    開本票發票日、金額、到期日等內容，係證人丙○○自己或利用他人所填寫，而
    本票上己○○之印文係證人丙○○持前開印章所蓋用。則公訴人認被告於前開本
    票上偽造「己○○」印章（應指印文），與被告偽造有價證券十七萬四千元（係
    二十萬元減去前開有罪之二萬六千元）等部分，即有不合。又證人戊○○於本院
    審理時證稱因其急著拿回身分證，其有同意沒辦法時，由被告幫其簽本票，但未
    講多少金額等情明確（見本院八十九年五月十七日審判筆錄、九十一年十月四日
    訊問筆錄略同），則參以被告簽發前開本票時，其中之一原因即為自丙○○處拿
    回戊○○之身分證，且事後亦係戊○○之家人出面處理，並據證人丙○○證述在
    卷（見本院九十一年八月十五日審判筆錄），則被告簽發前開空白授權本票時，
    應曾得戊○○同意之事實，洵堪認定。
二、再查依卷附前開中興公司、花旗銀行、遠傳公司之回函所附資料，並無被告持己○○名義之不實汽車駕駛執照，向中興公司申請行動電話使用，並持前開不實駕
    照向花旗銀行申請信用卡，或被告持辛○○名義之不實汽車駕駛執照，向遠傳公
    司申請行動電話使用之事證，自難認被告曾行使前開不實之汽車駕駛執照。
三、此外，別無其他積極證據足資證明被告確有公訴人所指之前開偽造有價證券與行
    使使公務員登載不實文書之犯行，依前開說明，被告犯罪既屬不能證明，本應諭
    知被告無罪之判決。然公訴人所指（三）部分與前開偽造價證券之有罪部分有單
    純一罪之關係，公訴人所指（一）（二）部分與前開行使公務員登載不實文書之
    有罪部分有連續犯之裁判上一罪之關係，與偽造文書持以行使之有罪部分有牽連
    犯之裁判上一罪之關係，爰均不另為無罪之諭知。
己、移送併辦部分（臺灣高雄地方法院檢察署九十一年度偵字第六二六八號卷）：
壹、臺灣高雄地方法院檢察署檢察官移送併辦意旨略以：被告於九十年七月二十日十
    七時三十分許，騎乘向呂潔宜所借用之Ｙ２－九六０三號機車，行經高雄市○○
    區○○路與沿海路口時，因機車爭道違規，而經高雄市政府警察局小港分局大林
    派出所員警告發，被告竟於舉發違反道路交通管理事件通知單上駕駛人姓名欄內
    偽簽「甲○○」名字，因認被告涉犯偽造文書罪嫌而與前開偽造文書有罪部分有
    連續犯之關係云云。
貳、查移送併辦部分所指被告偽造文書之犯行，係九十年七月二十日十七時三十分許
    所發生，而前開偽造文書有罪部分之最後一次係八十七年十一月間，已時隔將近
    三年，尚難認係時間緊接，且被告因機車爭道違規而遭舉發，事出突然，亦無證
    據足資證明其係偽造「甲○○」名義之文書自始即均在一預定計劃範圍以內，即
    不能認係連續犯。則移送併辦部分與前開有罪部分既無裁判上一罪或實質上一罪
    之關係，自非起訴效力所及，本院自不得併予審究；故移送併辦部分自應退回臺
    灣高雄地方法院檢察署另行處理。
庚、據上論斷，應依刑事訴訟法第二百九十九條第一項前段，刑法第五十六條、第二
    百十六條、第二百十條、第二百十四條、第二百十二條、第三百三十九條第一項
    、第二項、第三百三十九條之二、第二百零一條第一項、第三百三十七條、第五
    十五條、五十一條第五款、第九款、第五十九條、第四十七條、第三十八條第一
    項第三款、第二百十九條、第二百零五條、第二條第一項前段，罰金罰鍰提高標
    準條例第一條前段，判決如主文。
中      華      民      國      九十一    年      十    月    三十一    日
                                臺灣臺中地方法院刑事第七庭
                                        法  官  陳  卿  和
右正本證明與原本無異。
如不服本判決，應於送達後十日內向本院提出上訴狀 （須附繕本） ，上訴於台灣高
等法院台中分院。
                                        書記官
中      華      民      國      九十一    年      十    月    三十一    日
附表一：偽造之扣繳憑單：
┌──┬───┬────┬────┬──┬──────┬───┬
│編號│所得人│給付總額│扣繳稅額│年度│申 報 單 位 │扣  繳│
│    │姓  名│(新台幣)│(新台幣)│    │            │義務人│
│ 一 │己○○│441086  │26514   │ 85 │高昌德實業  │林慶憲│
│    │      │        │        │    │股份有限公司│      │
├──┼───┼────┼────┼──┼──────┼───┼
附表二：偽造之在職證明書
┌──┬───┬────┬────┬──────┬───┬
│編號│在職人│所任職位│任職日期│服 務 單 位 │負責人│
│    │姓  名│        │        │            │      │
├──┼───┼────┼────┼──────┼───┼
│ 一 │己○○│企劃主任│84.03.04│高昌德實業  │林慶憲│
│    │      │        │        │股份有限公司│      │
├──┼───┼────┼────┼──────┼───┼
附表三：
編號  消費日期    消費金額    特約商店          消費財物        消費地點
一    86.03.07    1677元      車通汽車百貨      汽車百貨用品    高雄
                              有限公司
二    86.03.09    650元       盛德企業有限      購物            新竹
                              公司
三    86.03.09    2399元      同右              同右            新竹
四    86.03.11    576元       車通汽車百貨      汽車百貨用品    高雄
                              有限公司
五    86.03.13    902元       星期五股份        飲食            台北
                              有限公司
六    86.03.14    6825元      愛貓族寵物店      狗籠            高雄
七    86.03.16    630元       車通汽車百貨      汽車百貨用品    高雄
                              有限公司
八    86.03.18    750元       CHUAN-FA          電腦用品        高雄
                              COMPUTER CO.
九    86.03.18    804元       同右              同右            同右
十    86.03.00    00000元     同右              同右            同右
十一  86.03.19    2244元      同右              同右            同右
十二  86.03.19    5670元      愛勝棒壘專賣店    網球拍          臺中
十三  86.03.19    1200元      展藝資訊百貨廣場  電腦用品        高雄
十四  86.03.21    1785元      CHIEN EN TE       服飾類          高雄
                              CO.LTD
十五  86.03.25    4800元      HUNG SHENG        日常生活用品    高雄
                              CO.LTD
十六  86.03.26    5565元      CHIEN EN TE       服飾類          高雄
                              CO.LTD
十七  86.03.26    6000元      大亨飲食店        飲食            臺中
十八  86.03.27    180元       臺灣新學友書局    文具用品        高雄
                              股份有限公司
十九  86.03.28    425元       真光股份有限公司  日常生活用品    高雄
二十  86.03.28    786元       太平洋崇光百貨    飲食            高雄
                              股份有限公司
二一  86.03.28    5000元      YA MAI STORE      服飾            高雄
二二  86.03.30    32元        新光三越百貨      飲食            高雄
                              股份有限公司
二三  86.03.30    574元       同右              同右            同右
二四  86.03.31    434元       三商行            日常生活用品    高雄
二五  86.03.31    1000元      同右              同右            同右
二六  86.04.02    309元       民族照相器材行    相片            高雄
附表四：（自提款機預借現金部分，皆為花旗銀行所設置之提款機）
編號  日期        金額        地點
一    86.04.00    00000元     花旗銀行高雄分行提款機
二    86.04.04    2000元      同右
三    86.04.04    2000元      同右
四    86.04.04    2000元      同右
五    86.04.00    00000元     高雄
六    86.04.22    2000元      高雄
附表五：偽造之本票一張
編號  發票日    面額（新台幣元） 票號         發票人
一、 87.09.00   000000.          ch267161 .   己○○、戊○○
二、 空白       空白             ch267161 .   己○○、戊○○
註：編號二為被告簽發時之空白授權本票。
附表六：偽造私文書等部分之沒收物
編號    沒收物
一、    （事實欄二之部分）：汽車駕駛執照一張（附於臺灣臺中地方法院檢察署八
        十八年度偵字第四六五八號卷第四六頁）、八十五年四月十三日偽造之信函
        內（影本附於臺灣臺南地方法院檢察署八十七年度偵字第七二七三號卷第三
        九頁）偽造之「己○○」署押一枚、八十五年五月二日偽造之信函內（影本
        附於前揭卷第四十頁）偽造之「己○○」署押與印文各一枚。
二、    （事實欄三之部分）：信用卡申請書中之ＶＩＳＡ正卡申請人簽名欄、萬事
        達正卡申請人簽名欄內偽造之「己○○」之署押各一枚（共二枚）。
三、    （事實欄四之部分）：申請書內偽造之「己○○」署押一枚。
四、    （事實欄五之部分）：原由證人乙○○收執之房屋租賃契約書之立契約人乙
        方欄內偽造「己○○」之署押（即簽名）及印文各一枚，及該契約書中第一
        頁之立契約書人之承租人欄中契約書之「己○○」印文一枚。
五、    （事實欄六之部分）：行動電話租用申請書（一式三聯）內客戶領卡簽認欄
        內偽造之「甲○○」署押（即簽名）各一枚（一式三聯共三枚）。
六、    （事實欄八之部分）：「辛○○」印章一枚、汽車駕駛人審驗暨各項異動登
        記書中偽造之「辛○○」署押（即簽名）與印文各一枚、汽車駕駛執照一張
        （附於臺灣臺中地方法院檢察署八十八年度偵字第四六五八號卷第四五頁）
        。
七、    （事實欄九之部分）：個人戶行動電話服務申請書中之客戶簽章欄偽造之「
        辛○○」署押（即簽名）一枚。
八、    （事實欄十之部分）：「壬○○」印章一枚、汽車駕駛人審驗暨各項異動登
        記書偽造之「壬○○」署押（即簽名）與印文各一枚、機車駕駛人審驗暨各
        項異動登記書中偽造之「壬○○」署押（即簽名）與印文各一枚、扣案之汽
        車駕駛執照與機車駕駛執照各一張（附於臺灣臺中地方法院檢察署八十八年
        度偵字第二００八二號卷第二十一頁）。
【附錄本案論罪科刑法條全文】
刑法第二百零一條第一項：
意圖供行使之用，而偽造、變造公債票、公司股票或其他有價證券者，處三年以上十
年以下有期徒刑，得併科三千元以下罰金。
刑法第二百十六條：
行使第二百十條至第二百十五條之文書者，依偽造、變造文書或登載不實事項或使登
載不實事項之規定處斷。
刑法第二百十條：
偽造、變造私文書，足以生損害於公眾或他人者，處五年以下有期徒刑。
刑法第三百三十九條：
意圖為自己或第三人不法之所有，以詐術使人將本人或第三人之物交付者，處五年以
下有期徒刑、拘役或科或併科一千元以下罰金。
以前項方法得財產上不法之利益或使第三人得之者，亦同。
前二項之未遂犯罰之。
刑法第三百三十九條之二：
意圖為自己或第三人不法之所有，以不正方法由自動付款設備取得他人之物者，處三
年以下有期徒刑、拘役或一萬元以下罰金。
刑法第三百三十七條：
意圖為自己或第三人不法之所有，而侵占遺失物、漂流物或其他離本人所持有之物者
，處五百元以下罰金。
